臺灣高等法院高雄分院刑事裁定
抗告人即
受處分人　　甲○○
上列抗告人因違反道路交通管理處罰條例聲明異議案件，不服臺
灣屏東地方法院中華民國94年8 月8 日裁定（94年度交聲更字第
7 號），提起抗告，本院裁定如下：
    主  文
抗告駁回。
    理  由
一、原處分意旨略以：異議人即受處分人甲○○於92年11月14日
    18時40分許，駕駛車牌號碼WH-2720 號自用小客車，沿屏東
    縣內埔鄉○○村○○路行駛時，因違反道路交通安全規則之
    規定肇事致人死亡，違反道路交通管理處罰條例第61條第 1
    項第4 款之規定，經屏東縣警察局內埔分局車禍處理小組警
    員製單舉發，並由交通部公路總局屏東監理站以屏監違字第
    裁82-V00000000號裁決吊銷異議人之駕駛執照，1 年內禁考
    。
二、異議及抗告意旨略以：異議人於前開時、地，駕駛 WH-2720
    號自用小客車，沿屏東縣內埔鄉○○路段時，車速維持時速
    50公里，並未違規，惟因視線不良，忽遇李志良騎乘單車由
    右方突然竄出至路中心，煞車不及而與其碰撞，李志良翻落
    路面，適有賴志宏駕駛之車牌號碼ZL-6720 號自用小客車駛
    來，復因煞車不及而將李志良之頭部碾過死亡。警方到場處
    理後，以異議人違反道路安全規則肇事致人死亡為由開單告
    發，然異議人於案發當時行車確已遵守交通規則，屏東監理
    站仍認異議人違反道路安全規則肇事致人死亡予以裁罰，顯
    有違誤等語。
三、按汽車駕駛人，駕駛汽車違反道路交通安全規則，因而肇事
    致人死亡者，吊銷其駕駛執照，汽車駕駛人，依道路交通管
    理處罰條例規定吊銷駕駛執照者，1 年內不得考領駕駛執照
    ，道路交通管理處罰條例第61條第1 項第4 款、第67條第 3
    項定有明文。
四、經查：
  (一)本件受處分人不服道路交通管理處罰條例第8 條主管機關所
    為之處罰，於接到裁決書之翌日起20日內，得向管轄地方法
    院聲明異議；又聲明異議，應以司法狀紙，敘述異議之理由
    ，提出於原處分機關為之。原處分機關應於接受異議書狀後
    5 日內，將該案卷宗及有關證物，送交該管地方法院或其分
    院交通法庭，道路交通管理處罰條例第87條及道路交通案件
    處理辦法第13條分別定有明文。交通部公路總局屏東監理站
    於93年2 月25日以屏監違字第裁82-V00000000號裁決吊銷異
    議人之駕駛執照，1 年內禁考，於同日即由異議人收受後上
    開監理站聲明異議，上開監理站於93年3 月1 日，即將該案
    卷宗及有關證物送交原審法院，並於同年3 月3 日繫屬於原
    審法院，此有該監理站94年7 月1 日高監字0940019497號函
    及93年交聲字第28號案件原審法院收狀章附卷可稽，故其異
    議程序自屬合法，先此敘明。
  (二)異議人於92年11月4 日18時40分許，駕駛WH-2720 號自用小
    客車，沿屏東縣內埔鄉○○村○○路由西往東方向行駛，途
    經該路段公墓地區時，適遇李志良騎乘腳踏車沿同方向在其
    前方行進，甲○○所駕駛之自小客車車頭因而自後撞及李志
    良腳踏車後車輪，致使李志良身體受力翻滾，頭部撞擊自小
    客車右前擋風玻璃後，又順著自小客車車頂滾落至車後方路
    面，造成頸椎骨折致中樞衰竭，當場死亡等情，已據異議人
    於原審法院94年度交訴字第22號過失致死刑事案件中坦承不
    諱，並有道路交通事故調查報告表、現場圖、現場照片在卷
    可稽，此業經本院調取該判決附卷可稽。復經原審法院核閱
    全卷無訛。又警方處理交通事故後，以異議人違反道路安全
    規定肇事致人死亡為由開單舉發，嗣交通部公路總局屏東監
    理站據此裁罰吊銷異議人駕駛執照，1 年內並不得考領駕駛
    執照，則經異議人供明在卷，並有屏東縣警察局舉發違反道
    路交通管理事件通知單及交通部公路總局屏東監理站違反道
    路交通管理事件裁決書各1 紙在卷可佐。
  (三)按汽車行駛時，駕駛人應注意車前狀況，並隨時採取必要之
    安全措施，道路交通安全規則第94條第3 項定有明文，異議
    人於上述時、地駕車，自應遵守上述交通安全規定。而依本
    案相驗卷所附道路交通事故調查表記載，車禍當時天候晴、
    夜間有照明、路面鋪設柏油，乾燥無缺陷及障礙物、視距良
    好，堪認客觀上並無不能注意之情事。異議人雖執前詞辯稱
    其並無過失云云，惟查，異議人於刑事案件警詢及偵查中均
    供稱：「我看見腳踏車騎士（即死者李志良）時距離約有10
    公尺遠，我有向左側閃避煞車，但已經來不及了」等語（見
    刑事案件臺灣屏東地方法院檢察署92年度相字第758 號卷第
    8 頁、第34頁），可見異議人於發生車禍前已經看到車前騎
    乘腳踏車之李志良，依法負有切實注意李志良行車動態，隨
    時採取必要安全措施之義務，竟因其對於車前李志良行車動
    向判斷錯誤，未能適切採取必要之安全措施未控制適宜之速
    度而肇事，其對於本件車禍之發生顯有過失。而臺灣屏東地
    方法院檢察署檢察官將該車禍案件送往臺灣省高屏澎區車輛
    行車事故鑑定委員會鑑定結果，亦認異議人駕駛小客車未注
    意車前狀況為肇事主因，李志良騎腳踏車未靠右側路邊行駛
    為肇事次因，有刑事案件卷附該會93年10月8 日高屏澎鑑字
    第931731號函所附鑑定書可資參證，且異議人刑事案件審理
    中，經法官提示上開鑑定委員會鑑定結果讓異議人表示意見
    時，異議人表示沒有意見，是其上開所辯，委無足採。又被
    害人因本件車禍受有頭頂裂傷、顏面鈍傷、頸椎骨、胸骨骨
    折兩肘割、擦傷等傷害，並因頸椎骨折造成中樞衰竭死亡等
    情，有刑事案件卷附之法務部法醫研究所92醫所醫鑑字第16
    30號鑑定書記載甚詳，則異議人之過失行為與被害人之死亡
    間，具有相當因果關係，且異議人於刑事案件審理中亦當庭
    承認起訴書所載之過失致死犯行，經原審刑事法院交通法庭
    判處異議人有期徒刑9 月，緩刑3 年確定，此有該判決書 1
    份附卷可稽，其因違反交通安全規則肇事致人死亡之事實至
    明。
五、交通部公路總局屏東監理站，依道路交通管理處罰條例第61
    條第1 項第4 款規定裁決吊銷議人之駕駛執照，1 年內禁考
    ，並無違誤。原審依道路交通案件處理辦法第19條，駁回異
    議之聲明，經核尚無不合，抗告人抗告意旨仍執陳詞，指摘
    原裁定不當，並無可取，為無理由，應予駁回。
據上論斷，依道路交通案件處理辦法第26條、刑事訴訟法第 412
條裁定如主文。
中　　華　　民　　國　　94　　年　　9 　　月　　21　　日
以上正本證明與原本無異。
不得再抗告。
                  刑事第二庭    審判長法　官  林正雄
                                      法　官  黃壽燕
                                      法　官  陳啟造
中　　華　　民　　國　　94　　年　　9 　　月　　22　　日
                                      書記官  黃琳群
